【裁判字號】    98,訴,560
【裁判日期】    981022
【裁判案由】    違反槍砲彈藥刀械管制條例
【裁判全文】
臺灣苗栗地方法院刑事判決               98年度訴字第560號
公  訴  人  臺灣苗栗地方法院檢察署檢察官
被      告  乙○○
選任辯護人  甲○○律師
上列被告因違反槍砲彈藥刀械管制條例案件，經檢察官提起公訴
（98年度偵字第1966號），本院判決如下：
    主    文
乙○○未經許可，持有可發射子彈具有殺傷力之土造長槍，處有
期徒刑貳年，併科罰金新臺幣伍萬元，罰金如易服勞役，以新臺
幣壹仟元折算壹日。緩刑年，緩刑期內付保護管束，並應向公
庫支付新臺幣捌萬元。
扣案如附表編號1 所示之具殺傷力土造長槍壹支（槍枝管制編號
：0000000000號）沒收。
    犯罪事實
一、乙○○明知具有殺傷力之各式槍砲、彈藥，係槍砲彈藥刀械
    管制條例所列管禁止持有之違禁物，非經中央主管機關許可
    ，不得持有，竟基於未經許可，持有可發射子彈具有殺傷力
    改造槍枝及子彈之犯意，於民國98年3 月間某日，在臺中之
    某不詳之地點，購得具殺傷力之由具擊發機構之木質槍身及
    土造金屬槍管組合而成，擊發功能正常，可供擊發適用子彈
    使用之土造長槍1 支（槍枝管制編號：0000000000號），暨
    具殺傷力之非制式霰彈4 顆（業經試射鑑驗完畢），並將之
    藏放在其位於苗栗縣南庄鄉東村東江31號住處正後方之空屋
    內，而未經許可持有上述槍枝及子彈。嗣於98年4 月3 日下
    午2 時10分許，經警持本院核發之搜索票至乙○○上址住處
    執行搜索時，在該處後方空屋內，發現乙○○正手握前開土
    造長槍，並於該處起出非制式霰彈4 顆及附表編號3-7 所示
    不具殺傷力之子彈及工具等物，因而查悉上情。
二、案經苗栗縣警察局大湖分局報請臺灣苗栗地方法院檢察署檢
    察官偵查起訴。
    理    由
一、本案判決以下所引用公訴人所舉各項證據，業經被告及辯護
    人於本院準備程序及審理時均表示對證據能力不爭執，且經
    本院審理時予以提示並告以要旨，經公訴人、被告及選任辯
    護人表示意見，亦均未於言詞辯論終結前聲明異議，本院審
    認上開證據作成時之情況，應無違法取證或不當情事，與本
    案待證事實間復具有相當之關聯性，以之作為證據應屬適當
    ，自得採為證據。
二、上開被告乙○○非法持有具殺傷力之槍枝及子彈之犯罪事實
    ，業據被告乙○○於警詢、偵查、本院準備程序及審理時均
    供認不諱，核與證人A1於偵查中證述之情節大致相符，並有
    本院98年度聲搜字第307 號搜索票、苗栗縣警察局大湖分局
    搜索扣押筆錄及扣押物品目錄表、職務報告、苗栗縣警察局
    槍枝初步檢視報告表各1 份、查獲現場照片11張附卷可稽（
    見偵查卷第6 、14-25 頁）。又扣案之前開槍枝及子彈，經
    警送請內政部警政署刑事警察局鑑驗，其結果為：送鑑土造
    霰彈槍1 枝（槍枝管制編號：0000000000號），認係土造長
    槍，由具擊發機構之木質槍身及土造金屬槍管組合而成，擊
    發功能正常，可供擊發適用子彈使用，認具殺傷力；送鑑改
    造霰彈4 顆，認均係非制式霰彈，經試射，可擊發，認均具
    殺傷力等情，亦有該局98年4 月27日刑鑑字第0980048702號
    鑑驗書1 份在卷足憑（見偵查卷37-39 頁），則該等扣案之
    槍枝、子彈確均具有殺傷力乙節，堪可認定。綜上各節相互
    佐證，足認被告之任意性自白核與事實相符，應堪採信，本
    案事證明確，被告犯行堪以認定，應予依法論科。
三、本案扣案之土造霰彈槍及改造霰彈，既經鑑定係具殺傷力之
    土造長槍及非制式霰彈，屬槍砲彈藥刀械管制條例第4 條第
    1 項第1 款、第2 款所規定之槍枝、子彈。被告乙○○未經
    許可而持有之，核其所為，係犯槍砲彈藥刀械管制條例第8
    條第4 項之未經許可，持有可發射子彈具有殺傷力之土造長
    槍罪及同條例第12條第4 項之未經許可，持有子彈罪。被告
    同時持有上開具有殺傷力之槍枝及子彈，係以一行為同時觸
    犯上開二罪名，為想像競合犯，應依刑法第55條規定，從一
    重之未經許可，持有可發射子彈具有殺傷力之土造長槍罪處
    斷。又被告未經許可持有可發射子彈具有殺傷力之土造長槍
    之行為，所犯為法定本刑3 年以上10年以下有期徒刑，併科
    新臺幣7 百萬元以下罰金之重罪，本院權衡被告持有本案槍
    枝之情節，並無供自己或他人犯罪之意圖，且被告非法持有
    槍枝時間約1 個月，期間短暫，對於社會所可能造成之即時
    危險性尚輕，犯後復坦認全部犯行，已有悔改之意，被告顯
    係因對國家重典認識不夠深切，致犯此重罪，是以本案被告
    犯罪之具體情狀及行為背景觀之，被告犯案情節確屬情輕法
    重，客觀上足以引起社會一般人之同情，堪可憫恕，認科以
    法定最低度之刑猶嫌過重，爰依刑法第59條之規定，酌予減
    輕其刑。
四、爰審酌被告明知未經主管機關許可不得持有槍彈，仍為持有
    之行為，對社會治安存有潛在之危險，惟被告並未曾以該槍
    枝從事非法行為，亦未因此造成公眾或他人之現實惡害，持
    有之時間短暫，犯罪情節尚非重大，暨被告犯後坦認犯行，
    態度尚佳及其犯罪之動機、目的、手段、智識程度及生活狀
    況等一切情狀，量處如主文所示之刑，並就併科罰金刑部分
    ，依刑法第42條第3 項前段之規定，諭知易服勞役之折算標
    準。末查，被告前雖曾於83年間因違反麻醉藥品管理條例案
    件，經臺灣新竹地方法院判處有期徒刑6 月，並於83年3 月
    16日易科罰金執行完畢，惟於5 年內未曾因故意犯罪受有期
    徒刑以上刑之宣告，有卷附臺灣高等法院被告前案紀錄表可
    考，被告因一時失慮，致觸犯本案犯行，於犯罪後坦承罪行
    ，足見悔意，且其平日和睦鄰里，現獨自扶養3 名年幼子女
    ，亦有戶籍謄本及苗栗縣南庄鄉東村村長出具之保證書在卷
    可參（見本院卷第31-32 頁），本院認其經此教訓後，當能
    知所警惕，應無再犯之虞，因認對被告所宣告之刑，以暫不
    執行為適當，爰依刑法第74條第1 項第2 款規定併予宣告緩
    刑3 年，並依同條第2 項第4 款規定，諭知被告應向公庫支
    付新臺幣8 萬元。另本院為使被告能藉由此次教訓導正其法
    治觀念，並建立正確之法律知識，爰依刑法第93條第1 項之
    規定，諭知被告於緩刑期間內付保護管束，俾由地方法院檢
    察署之觀護人予以適當之督促，期使其日後謹慎行事，並勵
    其自新。
五、扣案之由具擊發機構之木質槍身及土造金屬槍管組合而成，
    可供擊發適用子彈使用之具殺傷力土造長槍1 支（附表編號
    1 所示，槍枝管制編號：0000000000號），係槍砲彈藥刀械
    管制條例第4 條第1 項第1 款所稱之可發射子彈具有殺傷力
    之槍枝，核屬違禁物，應依刑法第38條第1 項第1 款之規定
    ，宣告沒收。又扣案具殺傷力之非制式霰彈4 顆（附表編號
    2 所示），因業經鑑定時實際試射完畢，僅餘彈殼，不具子
    彈之完整結構，已失其違禁物之性質，爰不為沒收之諭知。
    至扣案如附表編號3-7 所示之物，雖均係被告所有，然均非
    違禁物，且非供其本件未經許可持有可發射子彈具有殺傷力
    之槍枝及子彈犯罪所用或預備之物，依法自無從宣告沒收，
    均併此敘明。
據上論斷，應依刑事訴訟法第299 條第1 項前段，槍砲彈藥刀械
管制條例第8 條第4 項、第12 條 第4 項，刑法第11條前段、第
55條、第59條、第42條第3 項、第74條第1 項第2 款、第2 項第
4 款、第93條第1 項、第38條第1 項第1 款，判決如主文。
本案經檢察官黃俊鳴到庭執行職務。
中    華    民    國    98    年    10    月    22    日
                  刑事第三庭  審判長法  官  柳章峰
                                    法  官  顏苾涵
                                    法  官  林佩儒
上正本證明與原本無異。
如不服本判決，應於收受送達後10日內向本院提出上訴書狀（應
敘述具體理由並附繕本）。
上訴書狀如未敘述理由，應於上訴期間屆滿後20日內補提理由書
於本院。
                                    書記官  陳玲君
中    華    民    國    98    年    10    月    22    日
附錄論罪科刑法條全文：
槍砲彈藥刀械管制條例第8條
未經許可，製造、販賣或運輸鋼筆槍、瓦斯槍、麻醉槍、獵槍、
空氣槍或第4條第1項第1款所定其他可發射金屬或子彈具有殺傷
力之各式槍砲者，處無期徒刑或5年以上有期徒刑，併科新臺幣1
千萬元以下罰金。
未經許可，轉讓、出租或出借前項所列槍枝者，處5年以上有期
徒刑，併科新臺幣1千萬元以下罰金。
意圖供自己或他人犯罪之用，而犯前二項之罪者，處無期徒刑或
7年以上有期徒刑，併科新臺幣1千萬元以下罰金。
未經許可，持有、寄藏或意圖販賣而陳列第1項所列槍枝者，處
3年以上10年以下有期徒刑，併科新臺幣700萬元以下罰金。
第1項至第3項之未遂犯罰之。
槍砲彈藥刀械管制條例第12條
未經許可，製造、販賣或運輸子彈者，處1 年以上7 年以下有期
徒刑，併科新臺幣500 萬元以下罰金。
未經許可，轉讓、出租或出借子彈者，處6 月以上5 年以下有期
徒刑，併科新臺幣300 萬元以下罰金。
意圖供自己或他人犯罪之用，而犯前2 項之罪者，處3 年以上10
年以下有期徒刑，併科新臺幣700 萬元以下罰金。
未經許可，持有、寄藏或意圖販賣而陳列子彈者，處5 年以下有
期徒刑，併科新臺幣300 萬元以下罰金。
第1 項至第3 項之未遂犯罰之。
【附表】：
┌──┬──────────────┬──┬──────────┐
│編號│         扣案物品           │數量│      鑑定結果      │
├──┼──────────────┼──┼──────────┤
│ 1  │土造霰彈槍（槍枝管制編號：  │1 支│係土造長槍，由具擊發│
│    │0000000000號）              │    │機構之木質槍身及土造│
│    │                            │    │金屬槍管組合而成，擊│
│    │                            │    │發功能正常，可供擊發│
│    │                            │    │適用子彈使用，認具殺│
│    │                            │    │傷力。              │
├──┼──────────────┼──┼──────────┤
│ 2  │改造霰彈                    │4顆 │1 顆，認係非制式霰彈│
│    │                            │    │，經試射，可擊發，認│
│    │                            │    │具殺傷力；3 顆，認均│
│    │                            │    │係非制式霰彈，彈底具│
│    │                            │    │撞擊痕跡，經試射，認│
│    │                            │    │均具殺傷力。        │
├──┼──────────────┼──┼──────────┤
│ 3  │霰彈                        │13顆│均係口徑12GAUGE 之制│
│    │                            │    │式霰彈，採樣4 顆試射│
│    │                            │    │，無法擊發，認不具殺│
│    │                            │    │傷力。              │
├──┼──────────────┼──┼──────────┤
│ 4  │槍機                        │1個 │係土造金屬槍機。    │
│    │                            │    │                    │
├──┼──────────────┼──┼──────────┤
│ 5  │空霰彈                      │3個 │均係非制式金屬彈殼。│
├──┼──────────────┼──┼──────────┤
│ 6  │鋼珠                        │1包 │均係金屬彈丸。      │
├──┼──────────────┼──┼──────────┤
│ 7  │鐵鎚                        │1支 │                    │
└──┴──────────────┴──┴──────────┘


司法院資訊處製作；財團法人民間司法改革基金會備份。
